【裁判字號】    95,裁,1342
【裁判日期】    950622
【裁判案由】    遺產稅
【裁判全文】
最  高  行  政  法  院  裁  定
                                     95年度裁字第01342號
上  訴  人  乙○○
訴訟代理人  甲○○
被 上訴 人  財政部臺灣省中區國稅局
代  表  人  鄭宗典
上列當事人間因遺產稅事件，上訴人對於中華民國94年2月21日
臺中高等行政法院93年度簡字第215號判決，提起上訴，本院裁
定如下：
    主  文
上訴駁回。
上訴審訴訟費用由上訴人負擔。
    理  由
一、對於適用簡易程序之裁判提起上訴，須經本院許可，且該許
    可以訴訟事件所涉及之法律見解具有原則性者為限，行政訴
    訟法第235條定有明文。所謂法律見解具有原則性，係指該
    事件所涉及之法律問題意義重大，而有加以闡釋之必要情形
    而言，非以其對於該訴訟當事人之勝敗有無決定性影響為斷
    ；例如對行政命令是否牴觸法律所為之判斷，或就同類事件
    高等行政法院所表示之見解相互牴觸，有由本院統一法律上
    意見或確認其意見之必要情形屬之。
二、本件上訴人之母林白鸞鶯於92年12月2日死亡，上訴人及其
    他繼承人等於93年1月16日依限辦理遺產稅申報，經被上訴
    人核定遺產總額為新臺幣（以下同）22,023,769元、扣除額
    14,087,760元、遺產淨額936,009元、應納稅額25,440元，
    上訴人就公共設施保留地扣除額部分不服，申請復查未獲變
    更，提起訴願，亦遭決定駁回，遂提起行政訴訟，經原審駁
    回其訴。上訴人仍不服，提起上訴，主張：原判決指出本件
    所爭執之應負擔必要之公共設施用地部分，依據財政部87年
    8月13日台財稅第871959676號函釋參照87年8月4日台財稅第
    871957517號函釋，不得免徵遺產稅。然按平均地權條例第
    56條第4項及市地重劃辦法第21條規定，參加市地重劃之地
    主，為取得建築用地，應有兩種負擔即「公共設施用地負擔
    」及「費用負擔」（包括重劃費用等），87年8月4日台財稅
    第871957517號函釋只在解釋「重劃費用」不得免徵遺產稅
    ，並未提及「公共設施用地負擔」不得免徵遺產稅亦不得自
    遺產總額中扣除。另由於公共設施用地負擔須登記為公有土
    地（至少負擔45％，平均地權條例第60條參照），惟細部計
    畫未完成前，卻是以100％之土地課徵遺產稅且不得扣除，
    恐違反平均地權條例第58條所揭促進土地利用、獎勵市地重
    劃之立法精神，為此，請將原判決廢棄改判等語。經查，系
    爭2筆土地原為公園用地，於85年4月12日實施員林都市計畫
    後變更為住宅區，尚未完成細部計晝，其土地使用附帶條件
    為「應另行擬定細部計畫（含配置適當之公共設施用地與擬
    具具體公平合理之事業及財務計畫），並俟細部計畫完成法
    定程序發布實施後始得發照建築」，且系爭2筆土地於被繼
    承人死亡時，並非屬都市計畫法所規定之公共設施保留地，
    無都市計畫法第50條之1免徵遺產稅之適用，且非屬財政部
    84年3月1日台財稅第841607848號函所稱『原屬公共設施保
    留地，經都市計畫主管機關附有條件變更為住宅區或其他使
    用分區』之土地，自無免徵遺產稅之適用等情，業據原判決
    詳為論斷，並無不合。上訴論旨無涉及法律見解具有原則性
    ，而需由本院加以闡釋之必要，上訴人提起上訴，不合前揭
    規定，不應許可，其上訴難謂合法，應予駁回。
三、依行政訴訟法第249條第1項前段、第104條、民事訴訟法第
    95條、第78條，裁定如主文。
中    華    民    國    95    年    6     月    22    日
                  第三庭審判長法  官  趙  永  康
                              法  官  鄭  淑  貞
                              法  官  侯  東  昇
                              法  官  黃  淑  玲
                              法  官  林  文  舟
以  上  正  本  證  明  與  原  本  無  異
中    華    民    國    95    年    6     月    23    日
                              書記官  王  福  瀛


司法院資訊處製作；財團法人民間司法改革基金會備份。
